臺灣高等法院臺南分院刑事判決　　　　　　九十一年度上易字第九五七號　　　Ｇ
　　　上　訴　人
　　　即　被　告　乙　○　○
　　　選任辯護人　何　文　通
右上訴人因傷害案件，不服臺灣嘉義地方法院九十一年度易字第三一一號中華民國九
十一年六月二十六日第一審判決（起訴案號：臺灣嘉義地方法院檢察署九十一年度偵
字第二０二三號），提起上訴，本院判決如左：
      主      文
上訴駁回。
      事      實
一、乙○○與甲○為兄妹關係，為家庭暴力防治法第三條第四款所定之家庭成員。乙
    ○○於民國（下同）九十一年三月九日下午五時三十分，在嘉義縣義竹鄉○○村
    ○○○段一一之五九地號之漁塭旁，因見甲○僱工整理漁塭，認有侵及其權利之
    虞，不思和顏協商，竟基於普通傷害之故意，逕持插於地界為甲○所有之鐵條一
    支，朝向甲○之左手、腿擊打，致甲○受有左手掌背面尾指側瘀腫七×四公分、
    左手第五掌骨骨折、左大腿前側下端瘀腫十四×三公分之傷害。
二、案經甲○訴由嘉義縣警察局布袋分局報請臺灣嘉義地方法院檢察署檢察官偵查起
    訴。
      理      由
一、訊據被告乙○○（下稱被告）固坦承於前揭時、地與告訴人甲○因漁塭整地之事
    發生爭執等情，惟矢口否認有何傷害甲○之犯行，辯稱：當時係甲○先持鐵條打
    過來，伊以左手抵擋（皮膚受傷流血），雙方爭執拉扯鐵條，甲○係於雙方拉扯
    中意外受傷，並非伊故意傷害，伊與甲○發生爭執拉扯期間，挖土機司機鄭昭舜
    並不在場等語。
二、經查右揭事實業據告訴人甲○於警訊及檢察官偵查中指訴「．．乙○○跑來現場
    阻止，並不讓我整理漁塭土牆，就拿起現場漁塭分界線用之鐵條向我身上打，打
    傷我左手左腳受傷，我沒有能力打他」（見警卷第三頁背面第二行以下）、「：
    ：他一過來就以鐵條打斷我的手骨，我當時痛的倒在地上，那有力氣與他拉扯」
    （見偵查卷第十六頁第九行以下）等語綦詳，核與目擊證人鄭昭舜於檢察官偵查
    中結證稱「我有看見乙○○拿一支鐵條打甲○，甲○手上並沒有拿東西」（見偵
    查卷第十五頁背面第三行以下）、「（問：鐵條是何人先拿起來的？）是乙○○
    拿來的，是乙○○將插在地上供作界址用的鐵條拔起來」（見偵查卷第十六頁第
    三行以下）等語相符，被告雖質疑鄭昭舜當時並未在現場，惟鄭昭舜係甲○僱用
    至現場整地之挖土機司機，而被告係於鄭昭舜整地之際與甲○發生爭執，以鄭昭
    舜當時尚未完成工作之情以觀，其留在現場以便繼續工作，應屬常情，且其與兩
    造並無特殊之利害關係，並無偏袒任何一方之必要，所為目睹自屬實情，被告所
    為質疑，難認有據。次查告訴人甲○遭被告毆打後確受有左手掌背面尾指側瘀腫
    七×四公分、左手第五掌骨骨折、左大腿前側下端瘀腫十四×三公分傷害，此有
    其於九十一年三月九日前往張外科診所就診後，由該診所醫師出具之驗傷用診斷
    證明書一份在卷可證，就告訴人所受之傷勢，係集中於左手掌背及左大腿前側，
    並致左手第五掌骨骨折，而非係發生在告訴人掌心等情觀之，告訴人所受之傷害
    ，自非係與他人因拉扯而自傷所致，被告之辯護人雖質疑被告若以鐵條毆打告訴
    人，告訴人受傷程度應不致如此云云，惟告訴人於就診之初即向醫師表明係遭其
    兄長打傷，醫師診斷其左大腿前側下端瘀腫十四×三公分傷害，有可能係長條形
    鈍器打傷，其左手第五掌骨確有骨折，亦係醫師根據ｘ光片所為診斷，此有張外
    科診所二度覆函在卷可稽，告訴人遭鐵條毆打致大塊瘀腫並骨折，顯非捏造，辯
    護人前開質疑，亦難成立，參以被告坦承於前揭時、地與告訴人發生爭執，復不
    否認告訴人於雙方爭執中受傷，再證諸證人鄭昭舜前揭證詞及告訴人所受之傷勢
    ，堪認告訴人前揭指訴為真；此外，復有插於上開地界為甲○所有之鐵條一支扣
    案足資佐證，被告前揭所辯，無非卸飾之詞，不足採信。至於被告指稱其本人亦
    受傷等情，縱然屬實，要係告訴人有無對之傷害之另一問題，既未經檢察官起訴
    ，即非本院所應審酌，另被告之辯護人聲請訊問張外科診所之主治醫師及衛生署
    新營醫院郭上宗醫師以證明兩造傷勢部分，因兩造所提出之診斷證明書各已記載
    翔實，並分經本院函詢診斷經過在卷，應無再加傳訊之必要，又被告聲請訊問之
    證人丙○○、丁○○○，一為被告之子，一為被告之弟媳，彼等均係被告與甲○
    發生鐵條毆打事件之後始聞訊趕來，並未實際目睹全部經過，其中丙○○稱「（
    你有無看到何人拔起鐵條打人？）沒有看到，但看到我父親左手流血，手拿鐵條
    」（本院卷第四十二頁），丁○○○稱「當時我在我的魚塭養蝦子，我侄子跑來
    跟我說甲○打被告，他就載我去，我到達時，看到被告手臂流血，他兒子在幫他
    擦藥。」（本院卷第四十三頁），均不能證明被告未毆打告訴人之事實，又被告
    之辯護人聲請調閱被告及丁○○○其他案件之卷證，因與本案無關，自無必要，
    亦附此敘明。從而本件事證已臻明確，被告上開犯行，洵堪認定，應予依法論科
    。
三、核被告乙○○所為，係犯刑法第二百七十七條第一項之傷害罪。又被告與告訴人
    為兄妹關係，為家庭暴力防治法第三條第四款所規定之家庭成員，被告對告訴人
    故意實施家庭暴力行為，而成立刑法第二百七十七條第一項所規定之傷害罪，係
    屬家庭暴力防治法第二條第二項之家庭暴力罪。原審以被告罪證明確，因予適用
    刑法第二百七十七條第一項、第四十一條第一項前段，罰金罰鍰提高標準條例第
    一條前段、第二條之規定，並審酌被告素行資料、犯罪之動機、目的、手段、所
    造成告訴人受有上開之傷勢、犯罪後仍飾詞卸責，顯見毫無悔悟之心等一切情狀
    ，量處有期徒刑三月，並諭知易科罰金之折算標準，以資儆懲，另說明扣案之鐵
    條一支，係告訴人甲○所有，並非被告所有，此據被告及告訴人供明在卷，而不
    為沒收之宣告。其認事用法，俱無不合，被告上訴意旨仍執前詞否認犯罪，為無
    理由，應駁回其上訴。
據上論結，應依刑事訴訟法第三百六十八條，判決如主文。
本案經檢察官劉欽銘到庭執行職務。
中    華    民    國      九十一      年      十一      月      五      日
                                  臺灣高等法院臺南分院刑事第三庭
                                      審判長法官  黃    崑    宗
                                            法官  林    勝    木
                                            法官  葉    居    正
右正本證明與原本無異。
不得上訴。
                                      法院書記官  陳    嘉    琍
中    華    民    國      九十一      年      十一      月     七       日
附錄法條：
刑法第二百七十七條第一項：傷害人之身體或健康者，處三年以下有期徒刑、拘役或
                          一千元以下罰金。
